【裁判字號】    98,交抗,669
【裁判日期】    980629
【裁判案由】    聲明異議
【裁判全文】
臺灣高等法院臺中分院刑事裁定         98年度交抗字第669號
抗  告  人
即受處分人  甲○○
上列抗告人因違反道路交通安全處罰條例聲明異議案件，不服臺
灣臺中地方法院中華民國九十八年五月二十七日所為裁定（九十
八年度交聲字第一五九三號）提起抗告，本院裁定如下：
    主  文
抗告駁回。
    理  由
一、本案抗告人即受處分人甲○○（以下簡稱為受處分人）之抗
    告意旨略以：受處分人並未在原裁定法院坦承有左轉行為，
    不能因伊未為否認，即認定伊有駕車左轉之行為；又原裁定
    所依據之交通部八十二年四月二十二日交路（８２）字第○
    ○九八一一號函，其函示之構成要件中，係要有「穿越路口
    之意圖」，若無此主觀意圖，便不能遽以此規範，原裁定臆
    測伊有左轉之事實，而適用該函，尚有不當；另該函示之二
    係以車輛已進入「路口」範圍內者，方有其適用，由現場照
    片觀之，受處分人之車輛根本未達到「路口」，且受處分人
    之車輛亦停於該處，煞車燈仍亮，顯示受處分人有煞車動作
    ，另此二張照片時間相隔○．二秒，幾乎是同時拍攝，原裁
    定竟以在路口左轉或迴轉均會減速為由，據以認為受處分人
    之踩踏煞車不能為有利於受處分人之認定，此亦屬臆測推定
    之不當；再者，上開函示僅係行政機關內部之依據，並未對
    外發佈，一般民眾均不知其規定，行政機關內部之函示得否
    直接拘束民眾，不無疑問，該函示縱為「解釋性行政規則」
    ，但僅係一般性之規範，受處分人是否已左轉或迴轉，是否
    已至「路口範圍」，是否有「穿越路口之意圖」，以上均有
    不明；受處分人雖有越線，但並無闖紅燈之意圖，原裁定駁
    回受處分人之異議殊有不當，爰依法提起抗告等語。
二、第查：本件受處分人於原裁定法院調查時，雖否認闖紅燈，
    但其亦有陳述：「（提示取締照片，你的車子已經越線闖紅
    燈？）越線是事實，但我有踩煞車，我是要左轉」等語（見
    原裁定法院卷宗第十四頁）；則受處分人嗣後有駕車左轉，
    應非係出於原裁定法院之臆測。另本件受處分人雖於原裁定
    法院調查時，另又辯稱：「．．．再者二十八秒後才照相，
    是因為本來停紅燈，後來車後面有人按喇叭要過去，我才前
    進越線讓後車過」等情。但依據卷附二張照片，受處分人所
    駕駛車輛，除煞車燈有亮之外，亦有亮左轉方向燈，且其車
    輛後面，均未見有其他車輛跟隨；尤其第二張照片顯示受處
    分人所駕駛車輛之車身已全部伸越停止線有一段距離，而在
    其右側尚有二線車道，並均有依據規定在停止線前停車之汽
    車，且其車身大致亦均已被攝入照片；但受處分人所駕駛車
    輛之後面，及其車道停止線前，則均未見有任何汽車之車身
    。如有後方來車按鳴喇叭要過去，受處分人因而駕車越線讓
    後車經過，此情應可見於上開二張照片。但依據卷附二張照
    片，既未見有此情，且連受處分人於其提起之聲明異議狀均
    未見有此情之任何陳述，則受處分人於原裁定法院調查時再
    辯稱上情，自難認屬真實可信。此外，本件原裁定法院已再
    參酌證人即臺中縣警察局交通警察隊員警乙○○到庭具結證
    述：「（請說明本案情形？）照片第一張顯示是經過黃燈三
    秒以後才亮紅燈，紅燈已經二十八秒八他才闖越，才照第一
    張，右下角○○二三是違規地點的代號。第二張是左下角○
    六八是照片的序號。本案依據交通部八二年四月二十二日交
    路（八二）字第○○九八一一號函所示，受處分人確係闖紅
    燈」、「煞車燈亮與闖紅燈無關，他要左轉或是迴轉都要減
    速，踩煞車」等語，及依據卷附舉發違規照片二張以及被告
    之陳述，而說明何以認定：本件受處分人所駕駛之自小客車
    ，係以時速十六公里於紅燈亮後二八．八秒超越停止線遭儀
    器感應拍攝第一張照片仍未停車，又於二九．六秒車身伸越
    停止線進入路口執行左轉始被拍攝第二張照片等事實之理由
    ，其理由經本院審核，認無不當。本件受處分人所駕駛之自
    小客車在面對紅燈時仍逕予逾越停止線，繼續前行至銜接路
    段左轉，自屬闖紅燈之交通違規行為。原處分機關因此據以
    裁罰，原裁定法院亦駁回受處分人之異議，均無不當。受處
    分人仍以上開情詞提起抗告，其抗告核無理由，應予駁回。
三、據上論斷，應依道路交通案件處理辦法第二十五條、第二十
    六條，刑事訴訟法第四百十二條，裁定如主文。
中    華    民    國    98    年    6     月    29    日
            刑事第三庭   審判長法  官   王  增  瑜
                               法  官   梁  堯  銘
                               法  官   廖  柏  基
以上正本證明與原本無異。
不得再抗告。
                               書記官   曾  煜  智
中    華    民    國    98    年    6     月    29    日


司法院資訊處製作；財團法人民間司法改革基金會備份。
